【裁判字號】    89,交上易,167
【裁判日期】    890531
【裁判案由】    過失致死
【裁判全文】
臺灣高等法院刑事判決                          八十九年度交上易字第一六七號
    上  訴  人  黃錫欽
    即  自訴人
    上  訴  人  甲○○
    即  被  告
    選任辯護人  林瑞彬
                林曉晴
右上訴人因被告過失致死案件，不服臺灣宜蘭地方法院八十八年度交自字第一號，中
華民國八十九年三月三日第一審判決，提起上訴，本院判決如左：
    主  文
上訴駁回。
    事  實
一、甲○○於民國（下同）八十七年十一月十八日下午五時三十分許，酒醉駕駛車號
    Ｇ五－九七五八號自小客車，沿宜蘭縣三星鄉○○路往三星往大洲方向行駛，途
    經大義路一二五─九號前羅三公路與南北幹路一未設有限速標誌及無號誌之郊外
    道路交岔路口時，原應注意汽車駕駛人飲酒後其吐氣所含酒精成份超過每公升０
    ．二五毫克以上者，不得開車，及行車速度應依標誌之規定，無標誌者在郊外道
    路時速不得超過六十公里，及汽車行經無號誌之交岔路口，應減速慢行，作隨時
    停車之準備，且依當時情形又非不能注意，竟疏未注意，猶貿然於其酒後吐氣所
    含酒精成份達每公升０．四八毫克，呈酒醉狀態時，仍駕駛前開自用小客車以時
    速七十公里以上之速度超速行駛，致撞及沿南北幹路一由大隱往尚德村欲跨越羅
    三公路由黃志強所騎乘之車號ＧＷＮ─四００號重機車，使黃志強因而人車倒地
    受有顱內出血及頭部外傷之傷害，經送宜蘭縣羅東鎮博愛醫院急救無效後，延至
    同日下午十時許不治死亡。甲○○於肇事犯罪後於偵查犯罪職務之公務員發覺前
    ，向前往現場處理之宜蘭縣警察局三星分局大洲派出所警員陳見欽自首。
二、案經被害人黃志強之父黃錫欽自訴。
    理  由
一、上訴人即被告甲○○經傳雖未到庭，惟原審訊據被告固不否認於右揭時地酒後駕
    駛自小客車撞擊被害人黃志強之機車，惟矢口否認有何過失之犯行，並辯稱：當
    時有一不明車輛先撞擊ＲＣＫ─四四八號張茂乾所駕駛之機車，再撞擊黃志強之
    機車，黃志強之機車係遭伊前方之不詳車輛撞擊倒地後，再滑行至伊車右前方而
    發生撞擊，伊當時車速僅約時速五十公里，伊並無過失云云。惟查：
  (一)右揭事實業據自訴人黃錫欽指訴綦詳，並有道路交通事故調查報告表及現場照片
    附卷可稽。又被害人黃志強確因本件車禍死亡，亦經檢察官督同法醫師相驗明確
    ，制有相驗屍體證明書、驗斷書及勘驗筆錄在卷足憑。
  (二)依被告甲○○警訊時供稱：「我於八十七年十一月十八日下午十七時三十分許，
    駕駛Ｇ五─九七五八號自小客車，由三星往大洲方向行經大義村大義路一二五─
    九號前羅三公路與南北幹路一時，先看到乙部自小客（車號不詳），連續撞擊二
    部機車，後有乙部機車衝過來撞至我自小客右前保險桿右燈部分，機車與人分別
    停住，我趕緊下車瞭解現場情形」等語（見相字卷第三頁反面），嗣於偵查中檢
    察官訊問時則供稱：「我是確定ＧＷＮ─四００號（機車）有先被另一部自小客
    車撞到，但不敢確定我撞到ＧＷＮ─四００號黃志強是否在機車上，我跟前開所
    述不知名肇事車輛距離約有五公尺，他肇事後就逃逸」等語（見相字卷第二十六
    頁），繼則供稱：「（問：當不明車輛第二次撞到被害人時，你距該汽車有多遠
    ？）當時下雨，看不清楚，約有四、五十公尺」、「（問：該不明車輛顏色為何
    ，何種車？）沒有看清楚」、「（問：撞到被害人機車時知否已有另一台車撞他
    ？）我認為是我撞到」、「（你何時才發現有另一輛車撞被害人之兒子？）我撞
    到時有看到前面一輛車，但是否他撞的我不知道」等語；嗣於原審審理則供稱：
    「我有看到一部車撞到另外一部機車再撞到黃某（指黃志強），什麼車子、顏色
    我看不清楚，應是自用車，跟我同方向在我前面行駛．．．」等語（見原審卷第
    十七頁反面），其前後所供，對是否看見不明車輛撞擊被害人黃志強之機車與被
    害人黃志強之機車是否遭該不詳車輛撞擊，及該不詳車輛與其車當時之距離等情
    ，已然不一；再據證人即本件車禍發生前與被告同向騎乘機車行駛之林讚成，於
    偵查中及原審審理中均證稱伊當時車速約七十公里，伊前面沒有車，只有甲○○
    的車超過伊，簡某超伊車位置距肇事地點約六百公尺，伊往前約一百公尺即右轉
    ，所以沒有看到，但有聽到撞擊聲音，伊回去之後又出來，才看到（指現場），
    伊確定前面沒有其他車輛，只有該車（指被告之車）超越伊，伊再回到現場時車
    （指被告車）已經移動，往後開了三、四公尺，當時警察都未到場等語（見相字
    卷第二十二頁反面、原審卷第七十六頁），證人即肇事現場交岔路口合義商行之
    林秀色於偵查中證稱：「當時我在顧店，忽然聽到一聲很大聲之撞擊聲我即外出
    查看，發現ＲＣＫ─四四八輕機車即張茂乾所駕駛，受傷昏迷躺在地上，我並未
    見到另一部肇事車輛．．．」等語（見相字卷第二十四頁反面），可見被告所辯
    當時伊時速僅五十公里及係另有他車撞擊被害人黃志強之機車云云，應無足採。
    又依卷附照片所示，被告所駕駛之自小客車除右前方保險桿及右大燈有撞擊損壞
    痕跡外，該車引擎蓋前右處尚有一明顯凹陷損壞情形，該引擎蓋為凹陷並非隆起
    ，並非保險桿撞及機車後因反作用力所造成，而係直接碰撞所引起。又若被害人
    機車先遭不明車輛撞及後再滑行至被告車輛右前方而發生撞擊，其力道已減弱，
    亦不致引起被告車輛引擎蓋凹陷。再依卷附同型自小客車及機車倒地比對結果之
    照片顯示，被害人黃志強之機車於倒地後，其高度顯不足以碰撞被告所駕駛之自
    小客車引擎蓋前右處，益知被告所辯被害人黃志強係遭不明車輛撞擊倒地後，再
    遭伊撞擊云云，應非實在。況檢察官將被告車輛與被害人黃志強之機車及前開張
    茂乾之機車上之烤漆及其上附著之外來漆痕，送請內政部警政署刑事警察局鑑驗
    結果，被告自小客車上外來漆片與被害人黃志強之機車烤漆極為相似，被害人黃
    志強機車上之外來漆痕與被告自小客車之烤漆表層綠色極為相似，而張茂乾機車
    上附著之外來漆痕與被告自小客車及被害人黃志強之機車烤漆，非來自同源，有
    該局八十八年三月十九日刑鑑字第九二０一六號通和書附卷足憑；參之卷附警繪
    現場圖所示，現場並無其他車輛肇事之跡證，堪認本件被害人黃志強之機車應是
    遭被告所駕駛之自小客車撞擊倒地。又被告於肇事後其吐氣所含酒精成分達每公
    升０．四八毫克，有酒精測定值一紙附卷足憑，而被告於肇事前駕車已跨越對向
    車道行駛，有蛇行駕駛傾向等情，亦據證人林讚成於偵查中結證明確，足證被告
    於駕車當時已呈酒醉狀態，亦堪認定。
  (三)按行車速度應依標誌之規定，無標誌者，在郊外道路時速不得超過六十公里；又
    汽車行經無號誌之交岔路口時，均應減速慢行，作隨時停車之準備；又汽車駕駛
    人飲酒後其吐氣所含酒精成份超過每公升０．二五毫克以上者，不得開車，道路
    交通安全規則第九十三條第一項一款、第四款及第一百一十四條第二款分別定有
    明文。本件被告駕駛自小客車行經右揭未設有限速標誌之郊外道路無號誌之交岔
    路口，自應注意上開規定，且依當時情形，天候、路況、視距良好，又無不能注
    意之情事，竟疏未注意，猶貿然於其酒後吐氣所含酒精成份達每公升０．四八毫
    克，呈酒醉狀態時，仍駕駛前開自用小客車以時速七十公里以上之速度超速行駛
    ，致撞及由南北幹路一由大隱往尚德村欲跨越羅三公路由被害人黃志強所騎乘之
    車號ＧＷＮ─四００號重機車，使被害人黃志強因而人車倒地受有顱內出血及頭
    部外傷之傷害，經送宜蘭縣羅東鎮博愛醫院急救無效後，延至同日下午十時許不
    治死亡，其行為顯有過失，其過失之行為並與被害人黃志強之死亡具有相當因果
    關係。本件事證明確，被告犯行洵堪認定，應依法論科。
三、被告駕駛自用小客車，因過失致發生本件車禍，使被害人黃志強死亡，核其所為
    係犯刑法第二百七十六條第一項之過失致人於死罪。查被告係汽車駕駛人，其肇
    事後之吐氣酒精含量已達０．四八ＭＧ＼Ｌ，已達酒醉狀態，（酒醉駕車部分，
    行為時尚無處罰之明文規定）已如前述，其酒醉駕車因而致人死亡，應依道路交
    通管理處罰條例第八十六條第一項之規定，加重其刑。查被告於犯罪後未被有偵
    查犯罪職務之公務員發覺前，即向前往現場處理之宜蘭縣警察局三星分局大洲派
    出所警員陳見欽自首並表示願接受裁判，業據證人陳見欽於原審結證明確，應依
    自首之規定減輕其刑。原審審酌被告之品行、酒醉駕車就本件車禍發生之過失程
    度，對被害人所生之危害，及肇事後尚未與被害人黃志強之家屬達成民事和解，
    與其犯罪後猶否認過失犯行之態度等一切情狀，依道路交通管理處罰條例第八十
    六條第一項、刑法第二百七十六條第一項、第六十二條前段、罰金罰鍰提高標準
    條例第一條前段，判處被告有期徒刑八月，認事用法及量刑核無不合，自訴人上
    訴意旨指摘原判決量刑過輕及被告自首減輕不當、被告上訴否認犯罪，均應認無
    理由，予以駁回。
據上論斷，應依刑事訴訟法第三百六十八條，判決如主文。
本案經檢察官謝英民到庭執行職務。
中    華    民    國    八十九    年       五       月      三十一      日
                            臺灣高等法院刑事第五庭
                                審判長法  官  曾  德  水
                                      法  官  林  立  華
                                      法  官  楊  貴  雄
右正本證明與原本無異。
不得上訴。
                                      書記官  王  敬  端
中    華    民    國    八十九    年       六       月         三       日
附錄：本案論罪科刑法條全文
刑法第二百七十六條第一項
因過失致人於死者，處二年以下有期徒刑、拘役或二千元以下罰金。


司法院資訊處製作；財團法人民間司法改革基金會備份。
